【裁判字號】    95,訴,1753
【裁判日期】    950124
【裁判案由】    毒品危害防制條例
【裁判全文】
臺灣彰化地方法院刑事判決              95年度訴字第1753號
公  訴  人  臺灣彰化地方法院檢察署檢察官
被      告  甲○○
                    號
上列被告因違反毒品危害防制條例案件，經檢察官提起公訴（九
十五年度毒偵字第三五００號），被告於準備程序中就被訴事實
為有罪之陳述，經告以簡式審判之旨，並聽取意見後，本院合議
庭裁定由受命法官獨任進行簡式審判程序，判決如下：
    主    文
甲○○施用第一級毒品，累犯，處有期徒刑拾壹月。
扣案之第一級毒品海洛因壹包（淨重零點零伍公克，空包裝重零
點貳壹公克），沒收銷燬之。
    犯罪事實及理由
一、犯罪事實：
    甲○○前因施用毒品案件，由臺灣彰化地方法院檢察署檢察
    官聲請送強制戒治，於民國八十八年四月二日停止戒治付保
    護管束出所，至同年七月三十一日保護管束期滿未經撤銷停
    止戒治，視為強制戒治執行完畢，並由該署檢察官以八十八
    年度戒毒偵字第二三七號為不起訴處分確定；又於九十三年
    間因施用毒品案件，分別經本院以九十三年度訴字第七三八
    號、九十三年度易字第八六七號判決，各判處有期徒刑十月
    、五月，並合併定應執行有期徒刑一年二月確定，於九十四
    年十二月三日執行完畢。詎仍不知悔改，復基於施用第一級
    毒品之犯意，於九十五年八月二十七日八時許，在其位於彰
    化縣員林鎮○○路七三０號住所，以將海洛因摻水置於針筒
    內注射之方式，施用第一級毒品海洛因一次。嗣於同年月二
    十八日二十三時十分許，為警在同縣鎮○○路一八０巷六號
    前查獲，並當場扣得其所有供己施用之第一級毒品海洛因一
    包（淨重零點零五公克、空包裝重零點二一公克），且經採
    其尿液送驗結果，呈可待因、嗎啡陽性反應。
二、本案證據：
  (一)被告自白。
  (二)彰化縣警察局田中分局委託檢驗尿液代號與真實姓名對照認
    證單一紙。
  (三)銓昕科技股份有限公司濫用藥物尿液檢驗報告一紙。
  (四)法務部調查局九十五年九月二十二日調科壹字第０九五二三
    ０一七六九０號鑑定通知書一份。
  (五)扣案之海洛因一包（淨重零點零五公克、空包裝重零點二一
    公克）。
  (六)臺灣高等法院被告前案紀錄表、臺灣彰化地方法院檢察署刑
    案資料查註紀錄表各一份。
三、按毒品危害防制條例於九十二年七月九日修正公布，自九十
    三年一月九日施行，其中第二十條、第二十三條將施用毒品
    之刑事處遇程序，區分為「初犯」及「五年內再犯」、「五
    年後再犯」。依其立法理由之說明：「初犯」，經觀察、勒
    戒或強制戒治後，應為不起訴處分或不付審理之裁定；經觀
    察、勒戒或強制戒治執行完畢釋放後，「五年內再犯」者，
    因其再犯率甚高，原實施之觀察、勒戒及強制戒治既已無法
    收其實效，爰依法追訴或裁定交付審理。至於經觀察、勒戒
    或強制戒治執行完畢釋放後，「五年後再犯」者，前所實施
    之觀察、勒戒或強制戒治已足以遮斷其施用毒品之毒癮，為
    期自新及協助其斷除毒癮，仍適用「初犯」規定，先經觀察
    、勒戒或強制戒治之程序。從而依修正後之規定，僅限於「
    初犯」及「五年後再犯」二種情形，始應先經觀察、勒戒或
    強制戒治程序。倘被告於五年內已再犯施用毒品，經依法追
    訴處罰，縱其第三次（或第三次以上）再度施用毒品之時間
    ，在初犯經觀察、勒戒或強制戒治執行完畢釋放五年以後，
    因與單純之「五年後再犯」之情形有別，已不合於「五年後
    再犯」之例外規定，且因已於「五年內再犯」，顯見其再犯
    率甚高，原實施觀察、勒戒或強制戒治，已無法收其實效，
    即應回歸原則性規定，由檢察官逕行起訴，依該條例第十條
    處罰（最高法院九十五年五月九日第七次刑事庭會議決定、
    九十五年度臺非字第一三四號裁判意旨參照）。查，被告前
    因施用毒品案件，經臺灣彰化地方法院檢察署檢察官聲請送
    強制戒治，於八十八年四月二日停止戒治付保護管束出所，
    至同年七月三十一日保護管束期滿未經撤銷停止戒治，視為
    強制戒治執行完畢，並由該署檢察官以八十八年度戒毒偵字
    第二三七號為不起訴處分確定；又因施用毒品案件，分別經
    本院以九十三年度訴字第七三八號、九十三年度易字第八六
    七號判決，各判處有期徒刑十月、五月，並合併定應執行有
    期徒刑一年二月確定，於九十四年十二月三日執行完畢等情
    ，有卷附臺灣高等法院被告前案紀錄表、臺灣彰化地方法院
    檢察署刑案資料查註紀錄表可佐，足見被告在前次強制戒治
    執行完畢後五年內，曾再犯施用毒品案件，並經本院判刑確
    定後執行完畢，是被告前次所為之強制戒治治療程序，顯未
    能收到祛除毒癮之實效，參諸首揭說明，被告再犯本案施用
    第一級毒品之犯行，應依法論科。
四、沒收部分：
    扣案之海洛因一包，經送驗結果，確含第一級第六項毒品海
    洛因成分，淨重零點零五公克（空包裝重零點二一公克），
    有卷附法務部調查局九十五年九月二十二日調科壹字第０九
    五二三０一七六九０號鑑定通知書一份可佐，為毒品危害防
    制條例第二條第二項第一款所稱之第一級毒品，屬違禁物，
    不問何人所有，應依同條例第十八條第一項前段之規定，沒
    收銷燬之。
五、至臺灣彰化地方法院檢察署九十五年度毒偵字第四六三一號
    移送併辦意旨另以：被告基於施用第一級毒品之犯意，自九
    十五年十月某日起至十一月三日止，在其位於彰化縣員林鎮
    ○○路○段一七一巷四八弄二號居所，施用第一級毒品海洛
    因多次，因認被告此部分行為亦涉犯毒品危害防制條例第十
    條第一項之施用第一級毒品罪嫌，與起訴部分屬包括一罪之
    集合犯，具實質上一罪關係，故移請併案審理等語。惟：按
    刑法第五十六條連續犯之規定業於九十四年二月二日修正公
    布刪除，並於九十五年七月一日施行，而依新法對於上開反
    覆實施犯罪模式之對應處置，除合於「接續犯」或「包括一
    罪」之情形外，則僅能依數罪併罰之規定個別處斷。依最高
    法院八十六年臺上字第三二九五號判例意旨，數行為於同時
    同地或密切接近之時地實施，侵害同一之法益，各行為之獨
    立性極為薄弱，依一般社會健全觀念，在時間差距上，難以
    強行分開，在刑法評價上，以視為數個舉動之接續施行，合
    為包括之一行為予以評價，較為合理，方屬接續犯之範疇，
    足見「接續犯」之成立，係以時、空密接性為前提要件，即
    透過對於同一法益之同種類侵害行為繼續不間斷之實行，業
    已稀釋個別行為之獨立性，致使刑法評價時將之視為單一、
    整體之犯罪行為，以符合社會一般人對於行為概念之認知，
    並與行為人之犯罪目的相互結合；至於學理上「包括一罪」
    概念中，與施用毒品之犯罪型態較有關聯者，應屬「集合犯
    」之態樣，此即依一般社會通念，特定犯罪行為具有反覆實
    施之特性，立法者於制定刑罰法律之初，亦已認知該種行為
    類型之反覆性，而有意藉由法條中客觀構成要件之行為要素
    ，涵括上開具有反覆實施特性之數個犯罪行為，仍僅接受一
    次刑法之評價為已足；然施用毒品犯罪，或為零星偶一之施
    用，是自難認立法者於制定刑罰法律之初，已認知該種行為
    類型之反覆性，且有意藉由法條中客觀構成要件之行為要素
    ，涵括上開具有反覆實施特性之數個犯罪行為。基上，多次
    施用毒品犯罪之行為，當無論以「集合犯」之餘地，此時則
    應回歸一般刑法上行為單、複數之認定，而予論罪科刑，較
    稱妥適。查，被告業於本院審理時供陳：其有於九十五年十
    月某日到同年十一月三日間施用海洛因，但忘了是何時施用
    ，且從九十五年八月二十八日第一次被查獲施用海洛因到同
    年十月、十一月再次施用期間，曾中斷過等語明確（見本院
    卷九十六年一月十日審判筆錄第五頁），足見該等犯行與經
    起訴論罪部分之犯行間，並非不可分，乃具有獨立性；況公
    訴人就被告是否已具成癮性乙情，亦未提出證據證明，自核
    與前揭最高法院八十六年臺上字第三二九五號判例所稱「數
    行為於同時同地或密切接近之時地實施」之特性並不相符，
    已難認合於「接續犯」之前提要件；再者，反覆施用毒品多
    次之行為，在九十五年七月一日新刑法施行以前，實務上均
    認定為連續犯，並非集合犯，自亦不可能因九十五年七月一
    日施行之新刑法已刪除連續犯之規定，而將之改認定為集合
    犯，逕論以「包括一罪」。故而，檢察官移送併案審理部分
    之被告所為，既應依新法處斷，而其該等施用海洛因之犯行
    亦應評價為獨立行為，自當論以數罪而分論處罰，本院無從
    併予審究，是此部分應退由檢察官另行處理。
六、應依刑事訴訟法第二百七十三條之一第一項、第二百九十九
    條第一項前段、第三百十條之二、第四百五十四條第一項，
    毒品危害防制條例第十條第一項、第十八條第一項前段，刑
    法第十一條、第四十七條第一項，判決如主文。
七、如不服本判決，應於判決送達後十日內，向本院提出上訴狀
    （須附繕本），上訴於臺灣高等法院臺中分院。
本案經檢察官黃淑媛到庭執行職務。
中    華    民    國    95    年     1    月    24    日
                  刑事第一庭  法  官  周  莉  菁
以上正本證明與原本無異。
如不服本判決，應於判決送達後十日內向本院提出上訴狀 (須附
繕本)。
中    華    民    國    95    年     1    月    24    日
                              書記官  黃  當  易
附錄本判決論罪科刑法條：
毒品危害防制條例第十條第一項：
施用第一級毒品者，處六月以上五年以下有期徒刑。


司法院資訊處製作；財團法人民間司法改革基金會備份。
